【裁判字號】    98,上易,59
【裁判日期】    980511
【裁判案由】    傷害等
【裁判全文】
臺灣高等法院高雄分院刑事判決          98年度上易字第59號
上  訴  人  臺灣高雄地方法院檢察署檢察官
上  訴  人
即  被  告  乙○○
選任辯護人  吳永茂  律師
選任辯護人  羅玲郁  律師
被      告  丁○○
上列上訴人因被告傷害等案件，不服臺灣高雄地方法院97年度易
字第289 號中華民國97年12月8 日第一審判決（起訴案號：臺灣
高雄地方法院檢察署96年度偵字第19603 號），提起上訴，本院
判決如下：
    主  文
原判決關於被訴恐嚇危害安全部分及關於丁○○被訴傷害部分均
撤銷。
乙○○犯恐嚇危害安全罪，處有期徒刑壹年貳月，減為有期徒刑
柒月。緩刑參年。
丁○○犯恐嚇危害安全肆罪，各處有期徒刑陸月，各減為有期徒
刑參月。應執行有期徒刑拾月。又犯傷害罪，處拘役伍拾捌日，
如易科罰金，以新臺幣壹仟元折算壹日；減為拘役貳拾玖日，如
易科罰金，以新臺幣壹仟元折算壹日。均緩刑參年。扣案之球棒
壹支，沒收。
乙○○傷害部分，上訴駁回。緩刑參年。
    事  實
一、丁○○前因認乙○○與其配偶己○○通姦，於民國95年7 月
    間向臺灣高雄地方法院檢察署對乙○○提出通姦告訴（嗣因
    丁○○撤回告訴，經該署檢察官於95年10月25日以95年度偵
    字第21938 號為不起訴處分確定），並為嚇阻乙○○破壞其
    家庭幸福，遂基於恐嚇危害安全之犯意，於95年7 月16日起
    至96年2 月14日止，分別4 次以其所有之0000000000號行動
    電話，傳送如附表一所示加害乙○○生命、身體及自由之簡
    訊至乙○○所有之行動電話門號0000000000號（時間及簡訊
    內容，均詳如附表一所示），恐嚇乙○○，致生危害於乙○○之安全。
二、丁○○於95年10月間對乙○○撤回通姦告訴後，己○○復於
    96年4 月11日0 時許，接獲乙○○電話外出，丁○○因而懷
    恨在心，遂於同日凌晨6 時許（起訴書誤載為凌晨2 時許）
    ，持球棒至高雄市○○區○○路12號5 樓乙○○住處樓下等
    候，丁○○見乙○○駕駛車牌號碼9780-XA 號自小客車返家
    時，即持球棒上前欲敲打該自小客車，因乙○○即時閃躲未
    果，乙○○並隨即下車，基於傷害之犯意，徒手推丁○○之
    胸部，致丁○○之頭部撞至高雄市○○區○○路75號與77號
    間騎樓之柱子，丁○○見狀亦基於傷害之犯意，持球棒毆打
    乙○○頭部，嗣雙方抓住球棒互相扭打，因而跌到在地，致
    乙○○受有頭部外傷併頭皮撕裂傷、右膝及左肘擦傷等傷害
    ，丁○○則受有頭部外傷、右肘、雙膝及左大腿擦傷等傷害
    。
三、乙○○於96年4 月11日15時許，趁己○○與丁○○通話時在
    旁，透過電話對丁○○恫稱「他媽的，準備找死」、「最好
    躲10年、8 年」等加害丁○○生命、身體及自由之話語，恐
    嚇丁○○，致生危害於丁○○之安全。
四、案經乙○○及丁○○訴由高雄市政府警察局左營分局報請臺
    灣高雄地方法院檢察署檢察官偵查起訴。
    理  由
壹、證據能力部分
一、按被告以外之人於偵查中向檢察官所為陳述，除顯有不可信
    之情況者外，得為證據，刑事訴訟法第159 條之1 第2 項亦
    定有明文。查證人黃怡綾於檢察官偵查時所為陳述，業經上
    開證人於供前具結，有證人結文附卷可稽，其於偵查中之陳
    述，客觀上並無顯不可信之情況，且經檢察官、被告及辯護
    人於法院審理中捨棄詰問權，是上開證人於偵查中之證詞自
    有證據能力。
二、卷附之手機照片，乃以科學、機械之方式對於被告行為當時
    之情況所為忠實且正確之紀錄，性質上並非供述證據，故無
    傳聞法則之適用，且又查無不得為證據之狀況，自均具有證
    據能力。
貳、實體部分
一、被告乙○○、丁○○2人被訴傷害部分：
    訊據被告丁○○對上揭傷害乙○○之事實，坦承不諱，被告
    乙○○固坦承於上揭時、地與丁○○發生爭執，然矢口否認
    有何傷害犯行，其辯稱：我當時未攻擊丁○○，係丁○○於
    我下車之際即以球棒打我的頭，我僅係防衛丁○○以球棒毆
    打我云云。經查：
  (一)被告丁○○傷害部分：
    被告丁○○因認乙○○與其配偶己○○通姦，於95年7 月間
    向臺灣高雄地方法院檢察署對乙○○提出通姦告訴，嗣其對
    乙○○撤回通姦告訴後，己○○復於96年4 月11日0 時許，
    接獲乙○○電話外出且徹夜未歸，被告丁○○因而懷恨在心
    ，而於上揭時地持球棒與乙○○發生鬥毆，致乙○○受有上
    開傷害等情，業據被告丁○○於本院審理時坦承不諱，核與
    證人乙○○於原審審理中證述被告丁○○將其毆傷等情大體
    相符，而乙○○當時確受有頭部外傷併頭皮撕裂傷、右膝及
    左肘擦傷一情，有97年3 月27日高雄醫學大學附設中和紀念
    醫院出具高醫附行字第0970000995號函所附之乙○○就診時
    之病歷資料及診斷證明書附卷可參，復有臺灣高雄地方法院
    檢察署檢察官以95年度偵字第21938 號不起訴處分書在卷可
    佐。是被告丁○○自白與事實相符，事證明確，犯行洵堪認
    定。
  (二)被告乙○○傷害部分：
  1.被告乙○○於上揭時地與己○○深夜外出，且徹夜未歸，因
    而與丁○○發生爭執，雙方鬥毆過程中，致丁○○受有頭部
    外傷及右肘、雙膝、左大腿擦傷等傷害之事實，已據證人丁○○於原審審理中證述：「被告乙○○於96年4 月12日凌晨
    6 時許駕自用小客車返家時，停車後，徒手推我的胸部，致
    我的頭部撞至高雄市○○區○○路75號與77號間騎樓之柱子
    ，嗣雙方握住球棒扭打，因而跌倒在地，以致我的頭部、右
    手肘、雙膝蓋及左大腿受傷」等情明確（見原審卷第175 頁
    ），核與丁○○於96年4 月11日早上6 時44分，前往高雄醫
    學大學附設中和紀念醫院急診，經診斷後受有頭部外傷及右
    肘、雙膝、左大腿擦傷之傷害相符，此有97年3 月27日高雄
    醫學大學附設中和紀念醫院出具高醫附行字第0970000995號
    函所附之丁○○就診時之病歷資料及診斷證明書在卷可稽。
    參以被告乙○○於原審自承：「我於94年4 月11日上午6時
    許駕駛自小客車返家時，丁○○持球棒上前欲敲打該自小客
    車，因我即時閃躲未果，隨即下車，然後雙方有握住球棒，
    並跌倒在地，以致我們雙方受有膝蓋、手肘傷害。當時我們
    雙有有一路拉扯、持續扭打歷時約7 、8 分鐘」等情（見原
    審卷第28、202-203 頁），本院認為被告乙○○於案發當時
    確與被告丁○○發生扭打，並致丁○○受有傷害之事實，堪
    以認定。
  2.被告乙○○雖以上揭情詞置辯，然按「正當防衛必須對於現
    在不法之侵害始得為之，侵害業已過去，即無正當防衛可言
    。至彼此互毆，又必以一方初無傷人之行為，因排除對方不
    法之侵害而加以還擊，始得以正當防衛論。故侵害已過去後
    之報復行為，與無從分別何方為不法侵害之互毆行為，均不
    得主張防衛權」（最高法院30年上字第1040號判例意旨參照
    ）。而衡之一般社會經驗法則，互毆係屬多數動作構成單純
    一罪而互為攻擊之傷害行為，縱令一方先行出手，而還擊之
    一方在客觀上茍非單純對於現在不法之侵害為必要排除之反
    擊行為，因其本即有傷害之犯意存在，則對其互為攻擊之還
    手反擊行為，自無主張正當防衛權之餘地（最高法院84年度
    台非字第208 號判決意旨參照）。查被告乙○○於96年4 月
    12日凌晨6 時許返家時，其於停車後先徒手推丁○○，以致
    丁○○持球棒毆打被告乙○○之頭部，進而發生扭打，前已
    敘明，被告乙○○既先出手推對方，進而復與對方持續扭打
    7 、8 分鐘，依前揭說明，其所為自非對現在不法侵害所為
    之還擊，要與正當防衛之要件不合，是其所辯係出於正當防
    衛云云，委無足採。
  3.被告乙○○於本院審理中雖聲請傳訊證人甲○○、戊○○及
    丙○○到庭行交互詰問，然依證人即現場附近之警衛甲○○
    於本院審理時到庭證：案發當時其在警衛室內，並未於執勤
    過程中看到被告2 人打鬥情形（見本院卷第122 頁）；證人
    即高雄市消防局新莊分隊隊員戊○○到庭證稱：其係到場協
    助將傷者送醫（見本院卷第123 頁）；證人即案發當時到場
    處理警員丙○○到庭證稱：其到現場處理時，被告2 人已打
    架打完了，2 人都站在路旁等情觀之（見本院卷第124 頁）
    ，均難為有利於被告乙○○之認定。另丁○○於本案傷害過
    程中，頭部確有受傷一情，已有97年3 月27日高雄醫學大學
    附設中和紀念醫院出具高醫附行字第0970000995號函所附之
    丁○○就診時之病歷資料及診斷證明書在卷可稽，被告乙○○審理時聲請傳訊當時主治醫師林杏麟到庭證明丁○○頭部
    是否受傷，經核並無必要，並予敘明。
  4.綜上所述，被告乙○○所辯要屬卸飾之詞，殊無可採，其事
    證明確，犯行堪以認定，應予依法論科。
二、被告乙○○、丁○○2 人被訴恐嚇部分：
    訊據被告丁○○固坦承於附表一所示時間，以手機傳簡訊予
    乙○○；被告乙○○固坦承有於上開時地說「他媽的，準備
    找死」、「最好躲10年、8 年」等話語，然其2 人均矢口否
    認有何恐嚇危害安全之犯行，被告丁○○辯稱：係因乙○○
    一再與我太太通姦，破壞我的家庭，且傳一些惡毒的簡訊污
    辱我，我才傳附表一的簡訊給乙○○，我係意圖阻卻他犯罪
    ，並無恐嚇意思云云。被告乙○○辯稱：我當時並不知道己○○與丁○○在通電話，我這些話是跟我家人講話云云。經
    查：
  (一)被告乙○○於己○○與丁○○通話過程中，談及「他媽的，
    準備找死」、「最好躲10年、8 年」言語，是否係對丁○○
    所言？經原審勘驗通話錄音結果，於該段通話過程中，確實
    有被告乙○○、丁○○及證人己○○之聲音，且觀諸勘驗譯
    文所載：【甲男（丁○○）：你叫他聽‧‧‧你叫他聽阿，
    我問他要怎麼辦阿‧‧‧來，你要怎樣你講。乙男（乙○○
    ）：（聲音太小聽不清楚）；甲男：你講太小聲我都聽不到
    啦！喂‧‧‧他不敢講喔？乙男：（聲音太小聽不清楚）他
    媽的，準備找死。甲男：準備找死？你這樣搞人家就不會找
    死喔。乙男：通姦罪多重，我就是跟林家蓉通姦啦！通姦罪
    多重，你找死阿你？甲男：通姦罪多重？這不是重不重的問
    題，為何跟你講你都講不聽；乙男：你很有種阿。甲男：什
    麼叫做有種？我看是你比較有種吧！要『訂孤隻』‧‧‧不
    要叫人要怎樣怎樣‧‧‧我有叫人怎樣怎樣嗎？喂！他為什
    麼又不講話了？‧‧‧你看他這樣態度怎麼講阿？我每次要
    找他談他就是這種態度，怎麼談？講話阿‧‧‧。甲女（己○○）：你不可以打人。甲男：打架阿！怎麼叫我不可以打
    人家？兩個人打架阿！男生打架很正常阿。甲女：你去人的
    樓下。甲男：樓下他可以好好講阿，他何必衝下來就要跟我
    打。甲女：你不要去上課。甲男：不要去上課學生怎麼辦？
    甲女：你要這樣搞，我跟你講過很多遍，你就是要這樣。甲
    男：什麼怎樣搞？是你們在搞，不是我在搞的！乙男：你最
    好躲10年、8 年。甲男：躲10年8 年？我1 年都不會躲，1
    天都不會躲，你最好來啦! 甲女：我不曉得要怎麼辦。】等
    情（見原審卷第114-115 頁），足見上開對話內容對答流暢
    、語氣連貫。再徵諸證人己○○於原審審理中證稱：【我於
    96年4 月11日下午3 點左右，曾以行動電話撥打與丁○○通
    話，通話內容如勘驗筆錄所載，在通話過程中，因有乙○○
    之聲音，丁○○曾請我將手機拿給乙○○接聽，而且有一段
    係放擴音的，乙○○可以聽到我跟丁○○的對話內容，勘驗
    筆錄所載「他媽的，準備找死」、「最好躲10年、8 年」，
    係乙○○針對丁○○的話所做的回應，而且乙○○被打之後
    ，怕會再發生第2 次，以致想說用該種方式嚇阻丁○○，因
    此，乙○○講最好躲10年、8 年係針對丁○○】等語（見原
    審卷第163-168 頁），足見被告乙○○於己○○與丁○○通
    話過程中談及「他媽的，準備找死」、「最好躲10年、8 年
    」言語，係對被告丁○○所言無訛。被告乙○○所辯上開言
    語非針對被告丁○○云云，不足採信。
  (二)按「刑法第305 條之罪，僅以受惡害之通知者心生畏懼而有
    不安全之感覺為已足，不以發生客觀上之危害為要件」（最
    高法院27年度決議參照）。查被告乙○○上開「他媽的，準
    備找死」、「最好躲10年、8 年」言語，被告丁○○上開如
    附表一所示簡訊之內容，雖均未指明惡害之具體內容，惟按
    恐嚇罪之成立端視被害人是否心生畏懼，並應本於社會客觀
    經驗法則以為判斷基準，其判斷重點，實係在於是否使人心
    生畏懼，致生危害安全。而依一般社會常情，上開言語內容
    ，他方所感受者，實係對方欲對其生命、身體安全有所威脅
    之意，是本件證人丁○○於原審證稱：對上開言語，我心裡
    其實很害怕等語（見原審卷第178 頁），證人乙○○於原審
    陳稱：對上開簡訊內容感到恐慌及害怕等語（見原審卷第20
    4-205 頁）。核與常情相符，是被告2 人上開所為，均應屬
    恐嚇犯行，堪以認定。被告乙○○、丁○○2 人所辯上開簡
    訊及言語無恐嚇之意，與客觀證據不符，自無足採。
  (三)被告乙○○辯護人雖辯稱上開言語並未讓丁○○心生畏懼云
    云，惟細察被告乙○○與丁○○之當時之通話譯文，於己○○告知丁○○，乙○○要「落兄弟」（叫黑道兄弟之意）砸
    你的補習班及打你等語後，被告乙○○除有上開言語外，並
    說我不要跟他講（指丁○○），等一下跟我的「大的」講等
    語（見原審卷第113-116 頁），客觀上已足認上開對話內容
    ，足認受話人心生畏懼。又丁○○因被告乙○○之上開言語
    ，即於於當日（96年4 月11日）18時許，即前往高雄市政府
    警察局左營分局新莊派出所報案稱其遭電話恐嚇一情，有報
    案紀錄一紙在卷可稽（見本院卷第171 頁），且丁○○因擔
    心自己遭到報復受有不測，遂於96年4 月13日搬出原住處另
    行租屋居住，並於96年4 月16日起投保意外身故殘廢保險並
    附加傷害保險等情，亦有租賃契約書及新光產物保險股份有
    限公司之保險單在卷可查（見本院卷第172-173 頁），依上
    開證據，證人丁○○於原審證稱：對上開言語，我心裡其實
    很害怕等語（見原審卷第178 頁），自堪採信。辯護人上開
    所辯，尚無足採。
  (四)綜上所述，被告乙○○、丁○○2 人所辯要屬卸飾之詞，殊
    無可採，其事證明確，犯行堪以認定，應予依法論科。
三、核被告乙○○、丁○○所為，均係犯刑法第277 條第1 項之
    傷害罪及同法第305 條之恐嚇罪。被告乙○○所犯之傷害及
    恐嚇二罪間，被告丁○○所犯如附表一之4 次恐嚇及1 次傷
    害等5 次犯行，犯意各別，行為互殊，應予分論併罰。公訴
    人認被告丁○○上開4 次恐嚇犯行係包括一罪之集合犯，尚
    有誤會。
四、原判決就被告乙○○傷害犯行部分，適用刑法第277 條第1
    項、第41條第1 項前段、刑法施行法第1 條之1 ，中華民國
    九十六年罪犯減刑條例第2 條第1 項第3 款、第7 條規定，
    並審酌被告乙○○因故與丁○○發生爭執，竟不思以理性方
    式解決問題，率然互毆，造成對方受有傷害，所為實欠缺法
    治觀念，且迄今未能達成和解，為合理之賠償，並於犯後矢
    口否認犯行，態度非佳等一切情狀，量處被告乙○○拘役58
    日，並諭知易科罰金以新台幣1 千元折算1 日之折算標準。
    又敘明被告乙○○犯罪時間在中華民國96年4 月24日以前，
    合於中華民國九十六年罪犯減刑條例第2 條第1 項第3 款之
    減刑條件，爰依法減其宣告刑，並諭知易科罰金之折算標準
    。經核原判決此部分認事用法，尚無不合，量刑亦稱妥適，
    被告乙○○上訴意旨否認犯行，指摘原判決此部分認定有誤
    ，為無理由，應予駁回。
五、原判決就被告丁○○犯傷害犯行部分，據以論處被告罪刑，
    就被告乙○○、丁○○犯恐嚇犯行部分，諭知無罪，固非無
    見；惟查：(一)扣案之球棒1 支（見偵查卷1 第3 頁），係被
    告丁○○所有，且係供本件犯罪所用之物，業據被告丁○○
    於本院審理時供認在卷（見本院卷第48頁），無證據證明該
    球棒業已滅失，原審未為沒收諭知，尚有未合。(二)被告乙○○、丁○○犯恐嚇犯行部分，原判決未予詳查，遽為被告2
    人無罪之諭知，亦有未合。(三)按【檢察官代表國家提起公訴
    ，依檢察一體原則，到庭實行公訴之檢察官如發現起訴書認
    事用法有明顯錯誤，固得本於自己確信之法律見解，於論告
    時變更起訴之法條，或另為其他適當之主張。然刑事訴訟之
    審判，係採彈劾主義，亦即不告不理原則，法院對於被告之
    行為，應受審判之對象（範圍），乃指起訴書（或自訴狀）
    所記載之被告「犯罪事實」（包括與之有連續犯、想像競合
    犯、牽連犯等具有同一案件關係之犯罪事實）而言。起訴係
    一種訴訟上之請求，犯罪已經起訴，產生訴訟繫屬及訴訟關
    係，法院即有審判之權利及義務。是以若起訴書犯罪事實欄
    內，對此項行為已予以記載，即為法院應予審判之對象。審
    判之事實範圍，既以起訴之事實（包括擴張之事實）為範圍
    ，如事實已經起訴而未予裁判，自屬違背法令，此觀刑事訴
    訟法第379 條第12款規定自明。訴經提起後，於符合同法第
    265 條之規定，固許檢察官得為訴之追加，但仍以舊訴之存
    在為前提；必要時，檢察官亦得依同法第269 條規定，以「
    撤回書」敘述理由請求撤回起訴；惟單一案件之事實，僅就
    一部分事實撤回起訴，基於審判不可分之關係，並不生撤回
    效力，而犯罪事實之一部減縮（即起訴事實大於判決事實）
    ，應分別情形於理由內為說明，刑事訴訟法對此尚無所謂擬
    制撤回起訴之規定。又本法亦無如民事訴訟法設有訴之變更
    之規定，得許檢察官就其所起訴之被告或犯罪事實加以變更
    ，其聲請變更，除係具有另一訴訟之情形，應分別辦理外，
    並不生訴訟法上之效力，法院自不受其拘束。司法審判實務
    中，到庭實行公訴之檢察官於其提出之「論告書」或於言詞
    辯論時所為之主張或陳述，常有與起訴書所載犯罪事實不盡
    相同之情形。於此，應先究明其論告時之所述，究屬訴之追
    加、撤回或變更範疇，抑或原本係屬於起訴效力所及之他部
    事實之擴張、或起訴事實之一部減縮，而異其處理方式（如
    屬後者事實之擴張、減縮，應僅在促使法院之注意，非屬訴
    訟上之請求）。除撤回起訴已生效力，其訴訟關係已不存在
    ，法院無從加以裁判外，其他各種情形，法院自不得僅就檢
    察官論告時所陳述或主張之事實為裁判，而置原起訴事實於
    不顧】（最高法院95年台上字第2633號判決參照）。本件公
    訴人雖於97年2 月16日以補充理由書載明對原起訴附表二之
    內容減縮犯罪事實（見原審卷第65頁），惟原起訴書既認被
    告丁○○多次恐嚇犯行係屬集合犯一罪關係，依上開說明，
    公訴人減縮犯罪事實之主張，尚不生撤回起訴效力，原判決
    認公訴人業已具狀撤回該部分起訴，亦有未洽。公訴人上訴
    指摘被告丁○○傷害部分量刑過輕，雖無理由，然其指摘原
    判決認定恐嚇無罪部分不當，為有理由，且原判決既有上開
    可議之處，自應由本院將原判決撤銷改判。
六、爰審酌被告乙○○涉犯妨害家庭犯行，經丁○○撤回告訴後
    ，復於深夜電邀丁○○配偶己○○外出，且徹夜未歸，其恣
    意破壞他人家庭幸福，已非正當，丁○○因而與其發生爭執
    ，未思以理性方式解決問題，率然以球棒毆擊對方及互毆，
    造成對方受有傷害，期間雙方並以恐嚇方式處理此家庭感情
    糾葛，欠缺法治觀念，且迄今雙方均未能達成和解，所為非
    是，惟念被告丁○○坦承傷害犯行，且係為防衛婚姻家庭，
    致生不法犯行，犯罪動機可憫，並斟酌其2 人犯罪目的、手
    段、所生損害及犯後態度等一切情狀，各量處如主文所示之
    刑，並就被告丁○○量處拘役刑部分諭知易科罰金之折算標
    準。又被告2 人犯罪時間在中華民國96年4 月24日以前，合
    於中華民國九十六年罪犯減刑條例第2 條第1 項第3 款之減
    刑條件，爰均依法減其宣告刑，及就被告丁○○恐嚇犯行部
    分定應執行之刑，並就被告丁○○拘役刑部分諭知易科罰金
    之折算標準。又扣案之球棒1 支（見偵查卷1 第3 頁），係
    被告丁○○所有，且係供本件犯罪所用之物，業據被告丁○○供認在卷（見本院卷第48頁），依刑法第38條第1 項第2
    款規定併宣告沒收。
七、查被告乙○○、丁○○前未曾受有期徒刑以上刑之宣告，有
    臺灣高等法院被告前案紀錄表在卷可憑（見本院卷第30-31
    頁），其2 人一時短於思慮，致罹刑章，且被告丁○○係補
    教業教師、被告乙○○係為醫師，業據其陳明在卷，其均有
    正當職業，被告2 人經此次偵審及罪刑之宣告，應知所警惕
    ，諒無再犯之虞，本院認對其刑之宣告以暫不執行為適當，
    爰予宣告緩刑3 年，以啟自新。
八、不另為無罪諭知部分：
  (一)公訴意旨另以：被告丁○○因認乙○○與其配偶己○○通姦
    ，竟基於恐嚇危害安全之犯意，於95年9 月2 日起，以其所
    有之0000000000號行動電話，傳送如附表二所示加害乙○○
    生命、身體及自由之簡訊至乙○○所有之0000000000號行動
    電話，恐嚇乙○○（時間及簡訊內容，均詳如附表二所示）
    ，致生危害於乙○○之安全，因認被告丁○○涉犯刑法第30
    5 條之恐嚇罪嫌。惟查，被告丁○○所涉附表二犯行，如公
    訴人於97年2 月16日補充理由書所載，其中附表編號1 、6
    部分，為屬被告丁○○本即可為之權利行為（即起訴書附表
    編號3 、9 部分），其中附表編號2 、3 、4 、5 、7 、8
    部分，係為提醒被告乙○○通姦後果之嚴重性（即起訴書附
    表編號5 、6 、7 、8 、10、12），客觀上均未達致生危害
    於他人安全之程度，經核與刑法第305 條恐嚇罪之構成要件
    並非該當。公訴意旨認此部分與前開有罪部分有有集合犯一
    罪關係，爰不另為無罪之諭知。
  (二)公訴意旨另以：被告乙○○因丁○○於95年7 月間向臺灣高
    雄地方法院檢察署對其提出通姦告訴，心有不甘，竟基於恐
    嚇危害安全之犯意，於95年12月間，撥打丁○○經營址設高
    雄縣林園鄉○○路183 號補習班000000000 號電話，透過員
    工黃怡綾轉達「請你們陳老師小心點，我會再打電話過去」
    等加害丁○○生命、身體及自由之話語，恐嚇丁○○，致生
    危害於丁○○之安全，因認被告乙○○涉犯有刑法第305 條
    之恐嚇罪嫌云云。惟查，公訴人固援引證人黃怡綾之證詞，
    而認被告乙○○涉有恐嚇之犯行，然觀諸證人黃怡綾於偵查
    中證稱：「我係因聽被告丁○○說其與乙○○有糾紛，而確
    定係被告乙○○所撥打」等語（見偵查卷1 第15頁），顯見
    證人黃怡綾係因聽丁○○說其與被告乙○○之前有糾紛，而
    臆測該通電話為被告乙○○所撥打。嗣經檢察官於偵查庭訊
    時，命被告乙○○當庭朗讀上開言詞，證人黃怡綾當庭辨識
    無法確認電話中聲音是否為被告乙○○（見偵查卷1 第15-1
    6 頁），且丁○○並未提出錄音帶或其他證據加以佐證，尚
    難以丁○○之指訴，即逕認被告乙○○有撥打該通電話。本
    件既無其他事證足以認定前揭撥打該通電話行為係被告乙○○所為，而檢察官復未能舉證證明被告乙○○有此部分之犯
    行，是被告乙○○所涉前揭犯行，尚屬無從證明。公訴意旨
    認此部分與前開有罪部分有有集合犯一罪關係，爰不另為無
    罪之諭知。
據上論結，應依刑事訴訟法第368 條、第369 條第1 項前段、第
364 條、第299 條第1 項前段，刑法第277 條第1 項、第305 條
、第41條第1 項前段、第51條第5 款、第38條第1 項第2 款、第
74條第1 項第1 款，刑法施行法第1 條之1 ，中華民國九十六年
罪犯減刑條例第2 條第1 項第3 款、第7 條判決如主文。
本案經檢察官蔡國禎到庭執行職務。
中    華    民    國    98    年    5     月    11    日
                  刑事第三庭    審判長法  官 周賢銳
                                      法  官 黃仁松
                                      法  官 施柏宏
以上正本證明與原本無異。
不得上訴。
中    華    民    國    98    年    5     月    11    日
                                      書記官 白  蘭
附表一：
  ┌──────────┬─────────────┬─────────────────────────┐
  │編號                │    時    間              │        內     容                                 │
  ├──────────┼─────────────┼─────────────────────────┤
  │1 （原起訴書編號1） │95年7 月16日凌晨0 時22 分 │再不讓我老師回家再激怒我你會有意想不到的結果      │
  ├──────────┼─────────────┼─────────────────────────┤
  │2 （原起訴書編號2） │95年8月17日14時5分        │我要傾所有報復                                    │
  ├──────────┼─────────────┼─────────────────────────┤
  │3 （原起訴書編號4） │95年9月2日22時37分        │你找到工作了嗎你如何傷害我我都會加倍奉還          │
  ├──────────┼─────────────┼─────────────────────────┤
  │4 （原起訴書編號11）│96年2 月14日凌晨2 時35 分 │等我離婚後你的惡夢將臨                            │
  └──────────┴─────────────┴─────────────────────────┘
附表二：
  ┌──────────┬─────────────┬─────────────────────────┐
  │編號                │    時    間              │        內     容                                 │
  ├──────────┼─────────────┼─────────────────────────┤
  │1（原起訴書編號3）  │95年9 月2 日凌晨20時58分  │我將到你家拜訪                                    │
  ├──────────┼─────────────┼─────────────────────────┤
  │2（原起訴書編號5）  │95年9月3日12時16分        │接下來所發生的事希望你能挺得住                    │
  ├──────────┼─────────────┼─────────────────────────┤
  │3（原起訴書編號6）  │95年9 月16日凌晨0 時48分  │我會讓你永遠不敢再玩                              │
  ├──────────┼─────────────┼─────────────────────────┤
  │4（原起訴書編號7）  │95年11月22日22時24 分     │我確信我們的戰場在醫院                            │
  ├──────────┼─────────────┼─────────────────────────┤
  │5（原起訴書編號8）  │95年12月15日14時26 分     │你藥搞到沒工作才肯罷手嗎                          │
  ├──────────┼─────────────┼─────────────────────────┤
  │6（原起訴書編號9）  │96年2 月14日14時17 分     │若你不聽勸告我將把協議書寄給義大利處理            │
  ├──────────┼─────────────┼─────────────────────────┤
  │7（原起訴書編號10） │96年2 月24日凌晨2 時9 分  │你不要再用我老婆的手機傳簡訊給我了小心引火自焚    │
  ├──────────┼─────────────┼─────────────────────────┤
  │8（原起訴書編號12） │96年4 月3 日凌晨1 時12分  │別以為沒人治得了你                                │
  └──────────┴─────────────┴─────────────────────────┘
附錄本件判決論罪科刑法條：
刑法第277條（普通傷害罪）
傷害人之身體或健康者，處 3 年以下有期徒刑、拘役或 1 千元
以下罰金。
犯前項之罪因而致人於死者，處無期徒刑或 7 年以上有期徒刑；
致重傷者，處 3 年以上 10 年以下有期徒刑。
刑法第305條（恐嚇危害安全罪）
以加害生命、身體、自由、名譽、財產之事，恐嚇他人致生危害
於安全者，處2 年以下有期徒刑、拘役或3 百元以下罰金。


司法院資訊處製作；財團法人民間司法改革基金會備份。
